最高法院刑事判決　　　　　　九十四年度台上字第三八五○號
　　上　訴　人　王張原名王.
　　　　　　　　　　　　段15.
上列上訴人因違反毒品危害防制條例案件，不服台灣高等法院中
華民國九十一年九月十七日第二審判決（九十一年度上訴字第二
二六○號，起訴案號：台灣桃園地方法院檢察署九十年度偵字第
一五一一八號），提起上訴，本院判決如下：
    主  文
原判決撤銷，發回台灣高等法院。
    理　由
本件原判決認定羅美習（下稱羅某）於民國九十年八月三十一日
上午，以0000000000號行動電話撥打0000000
000號行動電話向上訴人王張（原名為王張燮）購買第一級
毒品海洛因。因上訴人當時並無毒品，乃告以如有毒品時，將以
電話聯絡。嗣上訴人於同日十七時三十六分許，意圖營利，以上
述行動電話告知羅某已有毒品，可至桃園縣中壢市○○街二十三
號處取貨。羅某於同日十七時四十一分許騎機車至上址，並以上
開行動電話告知上訴人其已到達，約定購買新台幣一萬二千元之
海洛因一包。上訴人乃自上址走出，並交付海洛因一包予羅某，
惟羅某因無現金而未交付價款。羅某取得毒品後即騎機車離去，
惟旋即被警員查獲，並扣得其所購買之海洛因一包（毛重三．八
公克）。羅某被捕後向警方供出毒品係向上訴人所購買，警方乃
於同年九月二日十八時在中壢市○○路公園內逮捕上訴人，並扣
得其所有之海洛因二包（淨重五．五○公克）等情。因而撤銷第
一審判決，改判仍論處上訴人販賣第一級毒品，累犯罪刑，固非
無見。
惟查：(一)、按科刑判決所認定之事實，與其所採用之證據內容不
相適合者，即屬證據上之理由矛盾，其判決為當然違背法令。卷
查羅某於警詢時證稱：伊於案發當日「十九時四十分」許，接到
綽號「阿海」者（即上訴人）以其所有門號000000000
0號行動電話撥打伊所有之門號0000000000號行動電
話，要伊前往中壢市○○街二十三號拿取毒品等語；嗣於偵查中
亦證稱：伊向綽號「阿海」之上訴人購買海洛因之時間為九十年
八月三十一日「傍晚七點左右」等語（見偵查卷第十二頁、第三
十四頁反面）。而第一審向和信電訊股份有限公司調取上述二支
行動電話之通聯紀錄，亦顯示上訴人與羅某於九十年八月三十一
日下午二次電話通話之時間，分別為「十九時三十六分十四秒」
及「十九時四十一分三十八秒」（見第一審卷第八十七頁）。原
判決採用羅某前揭證述暨上揭行動電話通聯紀錄，作為證據，卻
認定上訴人係於九十年八月三十一日「十七時三十六分許」以上
揭行動電話通知羅某取貨；而羅某嗣於同日「十七時四十一分許
」騎機車至上址向上訴人取得海洛因一包等情。其認定上訴人與
羅某以電話聯絡買賣毒品暨實際交付毒品之時間，均與其所採用
之證據內容不相適合，依上說明，自有證據上理由矛盾之違誤。
(二)、原判決依據卷附法務部調查局鑑定通知書，認定上訴人所販
賣予羅某者確為第一級毒品海洛因無訛（見原判決第六頁第一行
、第二行）。惟查法務部調查局該次鑑定之標的物，係警方於同
年九月二日十八時逮獲上訴人時所查扣之二包海洛因（淨重五．
五公克），並非上訴人於九十年八月三十一日販賣予羅某之物。
原判決僅憑上述鑑定通知書，遽謂上訴人所販賣予羅某者確屬第
一級毒品海洛因無訛，似有未洽。究竟警方扣得上訴人販賣予羅
某之物品一包，有無送請專業機關鑑定其成分及重量？若有，其
鑑定結果成分如何？重量若干？此與上訴人所為應否成立販賣第
一級毒品罪攸關，應有加以調查明白之必要。原審對此未詳加根
究調查明白，遽行判決，尚嫌調查未盡。(三)、按採為判決基礎之
證據資料，必須經過調查程序，以顯出於審判庭者，始與直接審
理主義相符，否則其所踐行之訴訟程序，即有違背法令。原判決
採用扣案之海洛因一包（毛重三．八公克）、海洛因二包（淨重
五．五公克），及法務部調查局鑑定通知書一份，作為本案之重
要證據。但其於審判期日並未依刑事訴訟法第一百六十四條之規
定，將上述海洛因及鑑定通知書逐一提示予上訴人及其辯護人，
使其辨認。而僅提示上述海洛因之「扣押清單」並告以要旨，有
原審審判筆錄可稽（見原審卷第五十四頁）。依上說明，其所踐
行之訴訟程序，已難謂適法。且查本案卷內並無上訴人販賣予羅
某之海洛因一包（毛重三．八公克）之扣押清單可稽，原審究竟
如何提示該海洛因一包之「扣押清單」？不無疑竇；原判決對此
未加以說明，亦嫌未洽。又原判決既認定羅某向上訴人所購得之
海洛因一包已被警方查扣在案，則該包海洛因似應依毒品危害防
制條例第十八條第一項前段之規定諭知沒收並銷燬之。原判決未
依上開規定將該包海洛因諭知沒收並銷燬之，亦未說明何以毋庸
諭知沒收銷燬之理由，亦嫌理由欠備。以上或為上訴意旨所指摘
，或為本院得依職權調查之事項，應認原判決有撤銷發回之原因
。
據上論結，應依刑事訴訟法第三百九十七條、第四百零一條，判
決如主文。
中　　華　　民　　國　九十四　年　　七　　月　二十一　日
                      最高法院刑事第五庭
                          審判長法官  吳　雄　銘
                                法官  池　啟　明
                                法官  郭　毓　洲
                                法官  吳　三　龍
                                法官  陳　世　雄
      本件正本證明與原本無異
                                      書  記  官
中　　華　　民　　國　九十四　年　　七　　月　二十五　日
                                                    Ａ
